臺灣嘉義地方法院刑事判決　　　　　　　100年度易字第300號
公　訴　人　臺灣嘉義地方法院檢察署檢察官
被　　　告　黃俊堯
上列被告因詐欺案件，經檢察官提起公訴（100年度偵字第2463
號），本院判決如下：
    主  文
黃俊堯犯詐欺取財罪，累犯，處有期徒刑壹年。
    犯 罪 事 實
一、黃俊堯前於民國95年間因詐欺案件，經臺灣南投地方法院以
    95年度易字第417號判處有期徒刑4月確定，並於95年12月6
    日易科罰金執行完畢，詎猶不知悔改，明知已無資力，竟意
    圖為自己不法之所有，自97年11月間起至98年1月間止，透
    過不知情之吳坤宗介紹，陸續以「自強號」商號之名義，以
    0000000000號行動電話門號，向位於嘉義縣竹崎鄉○○村○
    ○路75之3號住處之張秀英訂購檳榔，致張秀英陷於錯誤，
    而將總價約新臺幣（下同）104萬3000元之檳榔，委託貨運
    業者分批載送交付予黃俊堯，嗣黃俊堯取得前開檳榔後，除
    為取信於張秀英，而於97年12月15日，透過吳坤宗交付自始
    即無法兌現之發票人為一達事業有限公司、付款銀行為華泰
    商業銀行南京東路分行、支票號碼為AB0000000號、發票日
    為98年1月25日、金額為20萬元之支票1紙予張秀英，及於97
    年12月22日匯款4萬5000元予張秀英外，即未再支付貨款，
    迨98年1月23日張秀英之夫林立曜跟隨貨運業者前往黃俊堯
    取貨之花蓮縣某處貨物轉運站內察看，並呼叫當時正在搬運
    貨物之黃俊堯「自強號」，黃俊堯見狀，於貨物裝載上車後
    即急忙駕車離開現場，並自此逃逸無蹤，且上開支票屆期後
    ，張秀英持往銀行提示，亦遭以「存款不足及拒絕往來戶」
    為由不獲兌現，始悉受騙。
二、案經張秀英訴由臺灣嘉義地方法院檢察署檢察官偵查起訴。
    理  由
一、按被告以外之人於審判外之陳述，雖不符刑事訴訟法第159
    條之1 至第159 條之4 之規定，而經當事人於審判程序同意
    作為證據，法院審酌該言詞陳述或書面陳述作成時之情況，
    認為適當者，亦得為證據；當事人、代理人或辯護人於法院
    調查證據時，知有第159 條第1 項不得為證據之情形，而未
    於言詞辯論終結前聲明異議者，視為有前項之同意，刑事訴
    訟法第159 條之5 定有明文。查本案所引用之被告以外之人
    審判外之言詞或書面陳述，被告及檢察官於本院審理時，知
    有第159 條第1 項不得為證據之情形，而未於言詞辯論終結
    前聲明異議，而本院審酌該言詞陳述及書面陳述作成之情況
    ，未見有何不適當之情形，故依前開規定，均應有證據能力
    。
二、訊據被告黃俊堯矢口否認有何詐欺取財犯行，辯稱：伊自97
    年5月份受雇於「黃自強」，0000000000號行動電話門號係
    伊申辦予「黃自強」使用；一開始(前3次) 是由「黃自強」
    向張秀英訂購檳榔，後來「黃自強」請伊負責向張秀英訂購
    檳榔。伊向張秀英買的檳榔，是賣給伊與「黃自強」的下游
    廠商，貨款都由「黃自強」收走了，「黃自強」說他會統一
    匯款給上游的廠商即張秀英，伊交給張秀英之20萬元支票是
    「黃自強」交給伊，並稱是其跟臺北的人合夥木材生意後取
    得的，本件係因「黃自強」將貨款侵吞，伊始無法清償告訴
    人；98年1月23日伊並未去花蓮縣貨物轉運站領貨等語。
三、經查：
(一)、被告自97年11月間起至98年1月間止，透過吳坤宗介紹，
      陸續以「自強號」商號之名義，以0000000000號行動電話
      門號，向告訴人張秀英訂購總價104萬3000元之檳榔，被
      告取得前開檳榔後，除於97年12月15日，透過吳坤宗交付
      自始即無法兌現之發票人為一達事業有限公司、付款銀行
      為華泰商業銀行南京東路分行、支票號碼為AB0000000 號
      、發票日為98年1月25日、金額為20萬元之支票1紙(下稱
      系爭支票)予告訴人，及於97年12月22日匯款4萬5000元予
      告訴人外，即未再支付貨款，嗣系爭支票屆期後，告訴人
      持往銀行提示，遭以「存款不足及拒絕往來戶」為由不獲
      兌現等事實，業據證人即告訴人張秀英迭於檢察事務官詢
      問中指述及本院審理中證述綦詳(交查卷第23、24頁、本
      院卷第46至51頁) ，並有證人吳坤宗於偵查中之證述可參
      (交查卷第41至43頁、第46、47頁)，及告訴人所提出自97
      年11月6日起至98年1月23日之估價單共24紙、98年2月23
      日會結積欠金額之估價單1紙、系爭支票、退票理由單影
      本各1紙、法務部票據信用資訊連結作業查詢結果1份、臺
      灣臺中地方法院檢察署98年度偵字第22544號起訴書、98
      年度偵續字第256號不起訴處分書各1份為證。
(二)、因告訴人委託送貨之貨車司機巫俊佑見被告於其他業者因
      市場需求而減少叫貨量時，仍大量叫貨，且係短期內交易
      ，且均由被告自己開車來領貨，與一般買家係交由在地之
      貨運業者分送給各取貨人有異，而告知告訴人上情，告訴
      人之夫林立曜遂於98年1月23日藉巫俊佑運送被告所訂檳
      榔至花蓮時，駕車跟隨巫俊佑前往花蓮縣某處貨物轉運站
      察看，而林立曜見被告將檳榔搬上車時，叫被告「自強號
      」，被告回頭看林立曜一眼，隨即將車門關上，駕車離開
      ，林立曜見狀揮手示意被告停車，被告因須回頭始能離開
      ，故於車輛調頭時有看林立曜一眼，但仍未停車，林立曜
      旋駕車自後追趕，並按鳴喇叭，且打電話給被告，但被告
      均未接聽電話，亦未停車，最後開往產業道路逃離等事實
      ，業據證人巫俊佑及林立曜分別於偵查中及本院審理中證
      述明確(交查卷第25、26、32頁、本院卷第51至54頁)。被
      告雖於本院審理中辯稱98年1月23日伊並未至該貨物轉運
      站領貨等語(本院卷第54頁)，然被告前於檢察事務官詢問
      時係陳稱：伊於98年1月23日沒有跑，伊只是覺得後面一
      直有車在追伊等語(交查卷第29頁)，於本院準備程序中亦
      供稱：98年1月23日伊不知道告訴人之夫林立曜在找伊，
      伊知道後面有一台車子一直跟著伊等語(本院卷第24頁)，
      是被告於本院審理中辯稱98年1月23日未至上開貨運轉運
      站領貨等語，應係卸責之詞，不足採信。則倘被告並非基
      於詐欺之犯意向告訴人訂購檳榔，為何於領貨時，見林立
      曜呼叫及示意停車時，未加理會，反駕車快速離去，且嗣
      即聯絡無著?
(三)、被告雖於偵查及本院審理中辯稱伊係受僱於「黃自強」，
      除每月可領薪水5萬元外，尚可分紅，伊與「黃自強」有
      各自的下游廠商，並各自向自己的下游廠商收貨款，伊收
      取的貨款均交付「黃自強」，每星期伊與「黃自強」會在
      分裝場核對帳目；0000000000號行動電話門號係伊申辦予
      「黃自強」使用，該門號和伊自己使用0000000000號行動
      電話門號之帳單係寄到王永明位於花蓮縣吉安鄉之檳榔攤
      ，伊再將0000000000號門號帳單拿給「黃自強」去繳納，
      因伊不住花蓮，伊和王永明很熟，故將帳單寄到該檳榔攤
      等語(交查卷第27、43、44頁)，惟：
      1、證人王永明於100年2月10日檢察事務官詢問時明確證
         稱：「我認識黃俊堯，黃自強也應該是黃俊堯，因為
         我有聽人家叫他黃自強，也知道他以『自強號』名義
         向他人訂購檳榔。」、「(問：黃俊堯是自己做還是與
         人合夥?)他自己在做。(問：黃俊堯的帳單會寄到你檳
         榔攤那裡? )不會，他的帳單從來沒有寄到我的檳榔攤
         過。(問：為何黃俊堯表示他的手機0000000000號費用
         帳單曾寄到你的檳榔攤? )不可能，我不曾把帳單拿給
         他過。」(交查卷第73、74頁) ，於同日檢察官訊問時
         亦證稱：被告未與他人合夥等語(交查卷第79頁) ，而
         被告於偵查中自承與證人王永明很熟，則證人王永明
         應不致為虛偽證述，誣陷被告，其上開證詞應堪採信
         。而證人王永明雖於本院審理中改稱其未曾聽過其他
         人叫被告「黃自強」，亦不知道被告的帳單有無寄到
         其檳榔攤等語(本院卷第55頁) ，然該檳榔攤既係由證
         人王永明經營，如被告將伊帳單寄至該檳榔攤，豈有
         未知會證人王永明之理，而證人王永明又豈會不知道
         被告有無將帳單寄至其檳榔攤，故應以證人王永明於
         偵查中所述較為可採，證人王永明於本院審理中翻異
         前詞，應係為迴護被告。此外，證人王永明於本院審
         理中仍證稱其未曾拿過行動電話帳單予被告等語(本院
         卷第56頁)，足認被告辯稱伊申辦0000000000號予「黃
         自強」使用，帳單寄至證人王永明檳榔攤等語為不可
         採，參諸證人即告訴人張秀英證稱自始以0000000000
         號電話向其訂購檳榔者均係被告的聲音等語(本院卷第
         49 頁) ，堪認以0000000000號行動電話向告訴人訂購
         檳榔之人，自始即為被告無訛。
      2、再者，告訴人之夫林立曜於98年5月間在花蓮尋獲被告
         後，要求被告清償檳榔貨款104萬3千元時，被告亦未
         曾提及有「黃自強」此人，業據證人林立曜及當時參
         與協調之證人王永明於本院審理中證述在卷(本院卷第
         52 、56頁) ，倘被告向告訴人訂購之檳榔，確係伊合
         夥人或僱主「黃自強」所買受，則當告訴人之夫要求
         被告清償全部貨款時，被告為何未將上情告之?迄告訴
         人提出告訴，於偵查中，被告始稱有「黃自強」此人
         。
      3、況被告於偵查中供稱伊有與「黃自強」對帳之帳冊、
         單據等語(交查卷第44頁) ，於本院準備程序中辯稱伊
         曾與「黃自強」訂立契約，並表示伊可找下游廠商證
         明有「黃自強」此幕後老闆等語(本院卷第25頁) ，然
         迄均無法提出伊與「黃自強」合夥或受僱「黃自強」
         之相關帳冊、單據、契約，或可證明確有「黃自強」
         此人之人證供本院調查。參以前揭證人王永明於偵查
         中所述「被告應即是黃自強」等語，應認被告辯稱伊
         受僱於「黃自強」(或合夥) ，向告訴人訂購之檳榔，
         係因「黃自強」將貨款侵吞，伊始無法支付等語為虛
         妄，不足採信。
(四)、綜上所述，本件應無被告所稱「黃自強」之人，被告自始
      即未使用真名，而以0000000000號行動電話自97年11月間
      起至98年1月間止，短短3個月內向告訴人訂購總價高達10
      4萬3千元之檳榔，期間於97年12月15日交付自始即無法兌
      現之系爭20萬元支票予告訴人，再於同月22日給付小額貨
      款4萬5千元予告訴人，以取信告訴人繼續出貨，迄98年1
      月23日告訴人之夫前往貨物轉運站查看、呼叫被告時，被
      告即急忙駕車離去，隨即逃逸無蹤，音訊全無，足認被告
      向告訴人訂購檳榔時，自始即無付清款項之真意，而係基
      於詐欺取財之故意為之。本件事證明確，被告犯行堪以認
      定，應予依法論科。
四、核被告所為，係犯刑法第339條第1項之詐欺取財罪。被告前
    因詐欺案件，經臺灣南投地方法院以95年度易字第417號判
    處有期徒刑4月確定，並於95年12月6日易科罰金執行完畢等
    情，有臺灣高等法院被告前案紀錄表在卷可參，其5年以內
    故意再犯本件有期徒刑以上之罪，為累犯，應依刑法第47條
    第1項之規定加重其刑。爰審酌被告二專畢業之智識程度，
    前有詐欺、偽造文書等前案，有上開前案紀錄表可稽，素行
    非佳，其正值壯年，不思以正當方式獲取金錢，以詐欺方式
    騙取告訴人之貨物，其犯罪之手段惡劣，造成告訴人損害非
    小，犯後否認犯行，態度不佳，迄未與告訴人和解暨檢察官
    求刑之意見等一切情狀，量處如主文所示之刑。
據上論斷，應依刑事訴訟法第299條第1項前段、刑法第339條第
1項、第47條第1項，刑法施行法第1條之1，判決如主文。
本案經檢察官吳咨泓到庭執行職務。
中    華    民    國   100    年    7     月    28    日
                刑事第六庭審判長法  官  蘇清水
                                法  官  林坤志
                                法  官  蘇姵文
以上正本證明與原本無異。
如不服本判決應於收受判決後10日內向本院提出上訴書狀，並應
敘述具體理由；其未敘述上訴理由者，應於上訴期間屆滿後20日
內向本院補提理由書（均須按他造當事人之人數附繕本）「切勿
逕送上級法院」。告訴人或被害人如對於本判決不服者，應具備
理由請求檢察官上訴，其上訴期間之計算係以檢察官收受判決正
本之日期為準。
中    華    民    國   100    年    7     月    28    日
                                書記官  許睿軒
附錄論罪法條：
中華民國刑法第339條
（普通詐欺罪）
意圖為自己或第三人不法之所有，以詐術使人將本人或第三人之
物交付者，處 5 年以下有期徒刑、拘役或科或併科 1 千元以下
罰金。
以前項方法得財產上不法之利益或使第三人得之者，亦同。
前二項之未遂犯罰之。